【裁判字號】    98,上訴,904
【裁判日期】    981119
【裁判案由】    偽造有價證券
【裁判全文】
臺灣高等法院臺南分院刑事判決         98年度上訴字第904號
上  訴  人
即  被  告  甲○○
選任辯護人  楊水柱  律師
上列上訴人因偽造有價證券案件，不服臺灣臺南地方法院九十八
年度訴字第三九八號中華民國九十八年六月二十九日第一審判決
（起訴案號：臺灣臺南地方法院檢察署九十七年度調偵字第七八
八號），提起上訴，本院判決如下：
    主  文
原判決撤銷。
甲○○犯偽造有價證券罪，處有期徒刑壹年陸月。附表二所示本
票肆張均沒收。
    事  實
一、甲○○於民國九十五年七月三日向乙○○借款新臺幣廿萬元
    ，並交付其客戶東弘利有限公司所開立如附表一所示二紙支
    票供擔保，惟上開二紙支票經屆期提示均未獲兌現，經乙○
    ○一再催討，甲○○遂於九十六年六月廿二日，在前往乙○
    ○住處途中之不詳街道旁，基於行使偽造有價證券之犯意，
    接續於附表二所示之四紙本票上，依序填載如附表二所示之
    發票日、付款日、面額（總金額為十五萬元；另以現金清償
    五萬元），並冒用其胞妹杜美珍之名義，於出票人欄偽簽「
    杜美珍」之署名而為偽造有價證券之行為，並將該四紙本票
    持向乙○○行使，充作上開借款之擔保，嗣該四紙本票屆期
    均不獲付款，乙○○乃持向臺南地方法院聲請本票裁定准許
    強制執行，杜美珍收受裁定後察覺有異，乃向原審法院另提
    起確認上開本票債權不存在之訴，乙○○始知悉上情。
二、案經乙○○訴由臺灣臺南地方法院檢察署檢察官偵查起訴。
    理  由
一、本件公訴人提出之下列供述或非供述證據，其中屬於傳聞證
    據部分，業據被告及其辯護人於原審及本院準備程序時均不
    爭執證據能力（原審卷第十五頁；本院卷第二三頁），迄至
    言詞辯論終結前，亦未主張有刑事訴訟法第一百五十九條第
    一項不得為證據之情形，並經本院審酌上開證據之作成，並
    無違法或不適當之情形，依刑事訴訟法第一百五十九條之五
    之規定，認均有證據能力，合先說明。
二、上揭事實，業據被告於偵查、原審及本院審理時均坦承不諱
    （交查第八一０號卷第十八頁；偵查卷第十八至二十頁；原
    審卷第十四至十五頁、第三七頁背面；本院卷第二四頁、第
    三二頁背面），核與告訴人乙○○及證人杜美珍於偵查中指
    述被害情節相符（交查第一三四七號卷第五頁、第十頁、第
    二三頁；交查第八一０號卷第十七至十八頁；偵查卷第十五
    至十七頁），並有本票影本四紙（偵查卷第六至七頁）、原
    審法院九十六年度新簡字第六八八號卷確認本票債權不存在
    事件之和解筆錄影本一份（偵查卷第十至十一頁）在卷可稽
    ，且經原審調閱該院九十六年度票字第六九八六號本票裁定
    強制執行卷宗及九十六年度新簡字第六八八號確認本票債權
    不存在卷宗核對無訛，足見被告之自白與事實相符，應可採
    信。故本件事證明確，被告偽造有價證券之犯行，洵堪認定
    。
三、核被告所為，係犯刑法第二百零一條第一項之偽造有價證券
    罪。又被告於密切接近之時間，在相同地點，偽造如附表二
    所示之四紙本票，應認係基於單一犯意而為數個舉動之接續
    施行，為接續犯。及被告偽造有價證券後持以行使，其行使
    之低度行為為偽造之高度行為所吸收，不另論罪。
四、原審以被告罪證明確，據以論罪科刑，固非無見。惟查：刑
    法罰金刑自九十五年七月一日起貨幣單位已由銀元改為「新
    台幣」，且於刑法施行法特別增列第一條之一以為因應，而
    上開刑法第二百零一條第一項之法定刑包含有罰金刑，惟原
    審卻漏引上開刑法施行法第一條之一法條，尚有欠妥。又本
    件被告業於原審及本院審理時均坦白承認，且頗具悔意，而
    執票人乙○○於本院審理時亦到庭證稱所欠款項已和解清償
    完畢等情明確（本院卷第三四頁），被害人杜美珍亦遞狀表
    明寬恕被告在卷（本院卷第四０至四一頁），本院衡以本件
    係因被告之公司有筆工程款未如預期收訖而向乙○○調用資
    金所致（交查第八一０號卷第十八頁；偵查卷第十六頁），
    並非供己花用，而票據被害人杜美珍係被告之親妹，被害人
    亦已遞狀表示原諒被告，業如上述。且被告犯罪動機亦僅係
    為延緩清償上開公司調借資金所欠債務，亦據證人乙○○於
    偵查證述無誤，核與被告所供情節相符，所犯情節尚非嚴重
    等情，原判決未察逕以科刑處罰，自有未洽。被告上訴意旨
    認原判決量刑過重，即有理由，自應由本院予以撤銷改判。
    另被告所犯偽造有價證券罪之法定最低本刑為三年以上有期
    徒刑，但由被告犯罪之動機，惡性尚非重大，且其偽造本票
    張數僅四張，總金額亦僅十五萬元，並非鉅額，再者其偽造
    本票之發票人杜美珍為其親妹，事後告訴人乙○○及杜美珍
    均已表示不再追究且表明並未有損失、並念其積極找尋工作
    以清償上開欠款，有工作證明二紙在卷可參（原審卷第十七
    頁、第三五頁），情輕法重，堪予憫恕，本院認宣告法定最
    低度之刑，猶嫌過重，爰依刑法第五十九條規定減輕其刑。
五、本院審酌被告上開偽造有價證卷之行為，固有不當之處，惟
    考量其積欠他人債務，不思以正當途徑解決，竟任意冒用被
    害人（被告之妹）名義，偽造有價證券，嚴重危害被害人之
    信用，再者其犯罪行為經發覺後，被告固於原審審理時與告
    訴人乙○○達成分期清償之和解條件（即共分廿五期，每期
    支付八千元），並有臺南縣善化鎮調解委員會簽立調解筆錄
    為憑（參見原審法院九十七年度調偵字第七八八號卷第二頁
    ），惟被告僅給付第一期款四千餘元，餘即未再給付，然於
    本院審理時已清償上開欠款完畢，顯有悔過之情，兼衡其偽
    造票據之面額合計為十五萬元，業已清償，及其犯罪之動機
    、目的、手段、智識程度，及其犯後態度良好、坦承犯行等
    一切情狀，量處如主文第二項所示。至被告及其選任辯護人
    據上開事由而併請求給予被告緩刑云云，然按凡在判決前已
    經受有期徒刑以上刑之宣告確定者，即不合於緩刑條件，至
    於前之宣告刑已否執行，以及被告犯罪時間之或前或後，在
    所不問，因而前已受有期徒刑之宣告，即不得於後案宣告緩
    刑（最高法院著有五十四年台非字第一四八號判例可資參照
    ）。本件被告於上開行為後又於九十六年十月中旬某日因犯
    幫助詐欺取財罪經法院於九十七年三月二十五日判處有期徒
    刑三月確定（與本件不構成累犯），並於九十八年九月一日
    易科罰金執行完畢，有臺灣高等法院被告前案紀錄表一份在
    卷足稽。準此，被告之上開行為顯不符緩刑之法定條件至明
    ，故被告及其選任辯護人請求給予被告緩刑云云，顯有誤會
    ，自無從准許。
六、末按偽造之有價證券，不問屬於犯人與否，應予沒收，刑法
    第二百零五條定有明文，附表二所示四紙本票均係被告所偽
    造，自應依上開規定宣告沒收。
據上論結，應依刑事訴訟法第三百六十九條第一項前段、第三百
六十四條、第二百九十九條第一項前段，刑法第二百零一條第一
項、第二百零五條、第五十九條，刑法施行法第一條之一第一項
、第二項前段，判決如主文。
本案經檢察官劉得鉦到庭執行職務。
中    華    民    國    98    年    11    月    19    日
                  刑事第六庭    審判長法  官  董武全
                                      法  官  林英志
                                      法  官  沈揚仁
以上正本證明與原本無異。
如不服本判決應於收受送達後10日內向本院提出上訴書狀，其未
敘述上訴理由者，並得於提起上訴後10日內向本院補提理由書（
均須按他造當事人之人數附繕本）「切勿逕送上級法院」。
                                      書記官  廖文靜
中    華    民    國    98    年    11    月    19    日
附錄本案論罪科刑法條：
刑法第二百零一條
意圖供行使之用，而偽造、變造公債票、公司股票或其他有價證
券者，處三年以上十年以下有期徒刑，得併科三千元以下罰金。
附表一
┌─┬────┬────┬────┬──────┬──────┐
│編│支票號碼│付款人  │發票人  │  票載日期  │ 提示日期   │
│號│        │        │        │            │            │
├─┼────┼────┼────┼──────┼──────┤
│1 │0000000 │京城銀行│東弘利有│95年8月31日 │95年8月31日 │
│  │        │新市分行│有限公司│            │            │
├─┼────┼────┼────┼──────┼──────┤
│2 │0000000 │  同上  │  同上  │95年9月30日 │95年10月2日 │
│  │        │        │        │            │            │
└─┴────┴────┴────┴──────┴──────┘
附表二
┌─┬────┬─────┬────┬──────┬──────┐
│編│本票號碼│ 面  額   │ 出票人 │ 發票日期   │  付款日期  │
│號│        │（新台幣）│        │            │            │
│  │        │          │        │            │            │
├─┼────┼─────┼────┼──────┼──────┤
│1 │752904  │ 3萬元    │ 杜美珍 │ 96年6月22日│ 96年7月6日 │
│  │        │          │        │            │            │
├─┼────┼─────┼────┼──────┼──────┤
│2 │752905  │ 4萬元    │ 杜美珍 │   同上     │ 96年8月6日 │
│  │        │          │        │            │            │
├─┼────┼─────┼────┼──────┼──────┤
│3 │752906  │ 4萬元    │ 杜美珍 │   同上     │ 96年9月6日 │
│  │        │          │        │            │            │
├─┼────┼─────┼────┼──────┼──────┤
│4 │752907  │ 4萬元    │ 杜美珍 │   同上     │ 96年10月6日│
│  │        │          │        │            │            │
└─┴────┴─────┴────┴──────┴──────┘


司法院資訊處製作；財團法人民間司法改革基金會備份。
